【裁判字號】    98,消債更,170
【裁判日期】    980615
【裁判案由】    更生事件
【裁判全文】
臺灣臺南地方法院民事裁定           98年度消債更字第170號
債  務  人  甲○○
上列當事人因消費者債務清理事件聲請更生，本院裁定如下：
    主    文
聲請駁回。
聲請費用由聲請人負擔。
    理  由
一、本件聲請意旨略以：聲請人因生活開銷，以卡養卡，陸續積
    欠金融機構債務達新台幣（下同）113餘萬元，前曾依中華
    民國銀行公會會員辦理消費金融案件無擔保債務協商機制，
    與債權人國泰世華銀行等8家銀行成立協商，自民國95年7月
    起，分108期，利率8％，按月於每月10日還款18,703元。惟
    因聲請人自結婚至離婚均無工作，離婚後亦仰賴前夫給予1
    萬元之生活費，另外再找尋打零工之機會，無力繳付協商款
    ，有不可歸責於己致履行協商條件顯有重大困難之事由，符
    合消費者債務清理條例第3條、第151條第5項但書之規定，
    爰提出財產及收入狀況說明書、債權人清冊等文件，聲請更
    生等語。
二、按債務人不能清償債務或有不能清償之虞者，得依本條例所
    定更生或清算程序，清理其債務，固為消費者債務清理條例
    第3 條所明定。然查，該條例之立法目的，在於使陷於經濟
    上困境之消費者，得分別情形依重建型債務清理程序（更生
    ）或清算型債務清理程序（清算）清理債務，藉以妥適調整
    其與債權人及其他利害關係人之權利義務關係，保障債權人
    之公平受償，並謀求消費者經濟生活之更生機會，從而健全
    社會經濟發展。就更生程序而言，其主要功能為「債權人及
    債務人進行協商，以找出既能維持債務人基本生活，又能使
    債權人之債權獲得最大滿足之債務清償方案」。因此債務人
    雖有償債意願，必以債務有可預期之收入來源，扣除合理生
    活必要支出後，仍有賸餘資金可用以償還債務，方有進行更
    生程序之可能，若債務人之收入扣除合理生活必要支出後，
    已無賸餘資金讓債權人受償，自不可能成立任何清償方案，
    進行更生程序亦失其意義，應認更生之聲請無實益。
三、經查：
  (一)聲請人積欠之債務金額並未超1,200萬元，於本件更生聲請
    前，已依金融主管機關協調成立之中華民國銀行公會會員辦
    理消費金融案件無擔保債務協商機制，與國泰世華銀行等金
    融機構成立協商，自95年7月起，分108期，按月償還18,703
    元，聲請人繳納12期後，於96年8月毀諾等情，有聲請人提
    出之協議書、無擔保債務還款計畫書及債權人國泰世華銀行
    提出之債務協商案件維護影本為證，且有國泰世華銀行98年
    4 月28日民事陳報狀所附之相關協商資料在卷足憑，堪信為
    真實。
  (二)聲請人雖稱其擔任清潔臨時工，每月薪資收入約為1萬元，
    惟據聲請人提出之財政部臺灣省南區國稅局95年度及96年度
    綜合所得稅各類所得資料清單及本院依職權調取之稅務電子
    閘門財產所得調件明細表所載，聲請人95年及96年度並無任
    何所得收入，是其主張每月薪資收入約為10,000元云云，自
    難採信。另依聲請人提出之財政部臺灣省南區國稅局財產歸
    屬資料清單，及本院依職權調取之稅務電子閘門財產所得調
    件明細表所載，其名下亦無任何財產，可處分變現以清償債
    務。又聲請稱其因幫忙照顧婆婆，前夫會每月會給予1萬元
    之生活費，惟此究非預期穩定之收入，而是其前夫所給予之
    生活費，以內政部公告98年度台灣省每人每月最低生活費9,
    829元，縱認聲請人每月所得有1萬元，扣除上開基本生活支
    出後，約僅剩餘171元（10,000-9,829=171），可用以償還
    債務，即使法院裁定准其開始更生，聲請人所餘資金亦無法
    提出債權人可以接受之更生方案，顯無更生之實益，進行更
    生程序亦失其意義。
四、綜上所述，本件債務人之收入扣除合理生活必要支出後，所
    餘資金不足以提出債權人可接受之更生方案，進行更生程序
    並無實益，應駁回更生之聲請，爰裁定如主文。
中    華    民    國    98    年    6    月    15     日
              民事第三庭    法      官  蔡雅惠
上為正本係照原本作成。
如不服本裁定，應於裁定送達後10日內，以書狀向本院提出抗告
，並繳納抗告費新臺幣1千元。
中    華    民    國    98    年    6    月    15     日
                            書  記  官  詹書瑋


司法院資訊處製作；財團法人民間司法改革基金會備份。
